臺灣高等法院臺南分院民事判決
110年度上字第227號
上  訴  人  林完生
訴訟代理人  林子恒律師
            蔡翔安律師
            陳澤嘉律師
複 代理 人  李鳳翔律師
被上訴人    李順恭
訴訟代理人  王明宏律師
被 上訴 人  財政部國有財產署南區分署

法定代理人  黃莉莉
訴訟代理人  李玉敏
複 代理 人  吳晉輝
上列當事人間請求確認通行權事件，上訴人對於民國110年7月29
日臺灣嘉義地方法院嘉義簡易庭109年度嘉訴字第13號第一審判
決提起上訴，並為訴之變更，本院於111年4月12日言詞辯論終結
，判決如下：
    主      文
變更之訴駁回。
變更之訴訴訟費用由上訴人負擔。
    事實及理由
甲、程序方面：
    按在第二審為訴之變更或追加，非經他造同意，不得為之；
    但請求之基礎事實同一者，不在此限，民事訴訟法第446條
    第1項、第255條第1項第2款定有明文。又在第二審為訴之變
    更合法者，原訴可認為已因而視為撤回時，第一審就原訴所
    為判決，自當然失其效力。第二審法院應專就新訴為裁判，
    無須更就該判決之上訴為裁判（最高法院71年台上字第3746
    號原判例參照）。上訴人原請求通行之範圍為原審判決附圖
    之丁通行方案（原審卷二第145頁），嗣上訴後，變更請求
    通行之範圍為原審判決附圖之甲通行方案，核其請求之基礎
    事實同一，與上開規定尚無不合，應予准許，合先敘明。
乙、實體方面：
一、本件上訴人主張：上訴人所有坐落嘉義市○○段0000地號土地
    （下稱系爭土地），為被上訴人李順恭所有同段0000、0000
    地號土地（下稱系爭0000、0000地號土地）及被上訴人財政
    部國有財產署南區分署（下稱國財署南區分署）管領之同段
    0000地號土地（下稱系爭0000地號土地）包圍，非利用被上
    訴人上開土地無法通行至公路，而為袋地。又系爭土地屬嘉
    義市編定之工廠用地，上訴人欲興建倉庫使用，有通行被上
    訴人前開土地及鋪設管線、排水溝之必要，而系爭0000地號
    土地現況為柏油道路，直接連接嘉義市民生南路，上訴人只
    需在系爭0000及0000地號土地上鋪設總計40平方公尺面積之
    柏油作為道路，就能確保對外通行無虞，倘需拆除被上訴人
    李順恭興建之部分圍牆，上訴人亦願以金錢補償，或以附近
    土地與被上訴人李順恭交換，爰依民法第787條規定，聲明
    ：㈠確認上訴人所有系爭土地如原審判決附圖丁通行方案所
    示，就被上訴人李順恭所有系爭0000地號土地編號C面積18
    平方公尺之土地、系爭0000地號土地編號A面積167平方公尺
    之土地、被上訴人國財署南區分署管領之系爭0000地號土地
    編號B面積22平方公尺土地範圍有通行權存在。㈡被上訴人應
    容忍上訴人於前開土地上鋪設柏油道路，並不得為任何妨礙
    或阻礙行為。㈢被上訴人應容忍上訴人於前開土地下方埋設
    排水暗溝、電信管線、自來水外線、台電外線，並不得設置
    障礙物或為其他妨礙、阻擾上訴人設置管線及排水溝之行為
    等語。
二、被上訴人則以：
　㈠被上訴人李順恭部分：系爭0000地號土地與系爭土地並不相
    鄰，而非周圍地，且上訴人於39年即取得系爭土地，長達70
    年以上無通行權問題，上訴人主張無法通行至公路，致不能
    為通常使用云云，不可採信。又上訴人原有同段0000、0000
    、0000地號土地，可自前開0000、0000地號土地通行至民生
    南路795巷，再連接寬15公尺之健康十二路通行（即原審判
    決附圖乙通行方案），惟上訴人於108年4月11日將前開0000
    、0000地號土地出賣予訴外人王郁淇，致其通行困難，依民
    法第789條第1項及最高法院98年度台上字第348號判決意旨
    ，上訴人僅能向南通行同段0000、0000、0000地號土地至民
    生南路795巷以銜接公路通行；倘認上訴人之任意行為不符
    合民法第789條規定，亦已違反民法第148條權利濫用規定，
    應予駁回。另被上訴人李順恭所有系爭0000地號土地出租他
    人興建工廠，現為新逢成車料工業有限公司（下稱新逢成公
    司）所在處所，用於停靠工具機、堆放原物料使用，並設置
    有出入口，未來亦有擴建廠房之計畫，非專供通行使用之土
    地，上訴人主張之通行方案，將會拆除新逢成公司之立牌、
    柱子及大門鐵門，損害重大，非屬對周圍地最小損害之方法
    ，而上訴人所有系爭0000地號土地，係自行出資鋪設柏油路
    面，供系爭0000地號土地工廠載貨及人員進出使用，非供其
    他不特定人使用，亦非上訴人所稱現成道路；又上訴人並未
    舉證已有於系爭土地設計規劃興建倉庫之證明，且如需建築
    工廠或倉庫使用，本得自建築線退縮，以符合建築技術規則
    建築設計施工編第118條第1項第2款應臨接寬8公尺以上道路
    規定，系爭0000地號土地僅6公尺寬，不符上訴人主張8公尺
    寬之要求等語，資為抗辯。
　㈡被上訴人國財署南區分署以：上訴人如欲通行被上訴人所有
    系爭0000地號土地，僅需向被上訴人機關申請通行，待機關
    審核通過及繳納通行償金即可通行，無須提起本件訴訟等語
    ，資為抗辯。
三、原審為上訴人敗訴之判決，上訴人不服，提起上訴，並變更
    聲明：㈠原判決廢棄。㈡⒈確認上訴人所有坐落嘉義市○○段000
    0地號土地，對於被上訴人國有財產署管理坐落同段0000地
    號土地，如原審判決附圖甲通行方案所示編號A部分面積21
    平方公尺之土地有通行權存在；對李順恭所有同段0000地號
    土地，如編號B面積16平方公尺、同段0000地號土地上編號C
    面積167平方公尺之土地有通行權存在。⒉被上訴人國有財產
    署、李順恭應容忍上訴人於第一項通行範圍内，鋪設柏油或
    水泥以供通行，及設置水溝、電力電信線路、水管、汙水道
    之管線；並不得有妨礙上訴人通行及設置管線之行為。
　　被上訴人均答辯聲明：上訴（變更之訴）駁回。 　　
四、兩造不爭執事項：
  ㈠系爭土地為上訴人於38年8月11日以贈與為原因，登記為所有
    權人，權利範圍為全部。（原審卷一第17、397頁）
  ㈡系爭0000地號土地為被上訴人李順恭於75年6月9日以買賣為
    原因，登記為所有權人，權利範圍為全部。另系爭0000地號
    土地為被上訴人李順恭於75年7月16日以買賣為原因，登記
    為所有權人，權利範圍為全部。（原審卷一第43、45頁）
  ㈢系爭0000地號土地於76年4月16日第一次登記為國有，管理者
    為財政部國有財產署。（原審卷一第47頁）
  ㈣坐落同段0000、0000地號土地原為上訴人所有，於108年4月1
    1日以買賣為原因（原因發生日期：108年3月22日），移轉
    登記為王郁淇所有，移轉權利範圍均為全部。（原審卷一第
    169-211頁）
  ㈤原審曾於109年7月16日至現場勘驗，勘驗測量結果略以：系
    爭0000地號土地現況為溝渠及柏油路面道路，再北側為鐵皮
    建物。系爭土地東側為系爭0000地號土地，其上現有新逢成
    公司廠房。系爭土地西側及南側均有建物（兩造均稱事實上
    系爭土地西側跟南側均無建物）。系爭土地現況為雜草叢生
    ，僅能透過系爭0000地號土地連接系爭0000地號土地，以至
    嘉義市民生南路。另系爭0000地號土地現況為舖設柏油，路
    面道路兩旁擺機具，係供新逢成公司對外出入之用。同段00
    00地號土地東側現況為嘉義市民生南路795巷道路，可連至
    民生南路主幹道。（原審卷一第141-142頁、原審卷二第25-
    29頁）。
  ㈥依地籍圖謄本所示，系爭土地為系爭0000、0000、同段0000
    、0000地號土地所包圍，北側即系爭0000、0000、0000-0地
    號土地、東側即系爭0000地號土地、西側即同段0000地號土
    地均非上訴人所有，南側即同段0000地號土地雖為上訴人所
    有，惟亦為他人土地所包圍，與公路無通路。（原審卷一第
    217、397頁）
  ㈦系爭土地及同段0000、0000地號土地之土地使用分區均為乙
    種工業區。（原審卷二第127頁）
  ㈧同段0000、0000、0000地號土地現況如原審卷二第59-62頁照
    片所示。
五、兩造爭執事項：
　  上訴人依民法第787條，請求確認其所有系爭土地對被上訴
    人李順恭所有系爭0000、0000地號土地，及被上訴人國財署
    南區分署管理之系爭0000地號土地，有原審判決附圖甲通行
    方案之通行權存在，被上訴人並應容忍上訴人於前開通行範
    圍內鋪設柏油或水泥以供通行，及設置水溝、電力、電信線
    路、水管、汙水道之管線，並不得有妨礙上訴人通行及設置
    管線之行為，有無理由？
六、得心證之理由：
　㈠按請求確認通行權存在，以特定部分土地為請求範圍，即非
    形成之訴，而係確認之訴，法院應受其聲明所拘束（最高法
    院107年度台上字第1445號裁定參照）。上訴人請求本件確
    認通行權存在之訴，既係主張以原審判決附圖甲通行方案所
    示之特定部分土地為請求範圍，則依前揭說明，即屬確認之
    訴，本院應受其聲明之拘束，合先敘明。
　㈡次按土地因與公路無適宜之聯絡，致不能為通常使用時，除
    因土地所有人之任意行為所生者外，土地所有人得通行周圍
    地以至公路，民法第787條第1項定有明文。此所謂土地與公
    路無適宜之聯絡，致不能為通常之使用，其情形不以土地絕
    對不通公路為限，即土地雖非絕對不通公路，因其通行困難
    以致不能為通常之使用時，亦應許其通行周圍地以至公路（
    最高法院53年台上字第2996號原判例參照）。上訴人所有系
    爭土地，為系爭0000、0000、同段0000、0000地號土地所包
    圍，北側即系爭0000、0000、0000-0地號土地、東側即系爭
    0000地號土地、西側即同段0000地號土地，均非上訴人所有
    ，南側即同段0000地號土地雖為上訴人所有，惟亦為他人土
    地所包圍，與公路無通路；且系爭土地北側之系爭0000地號
    土地現況為溝渠及柏油路面道路，再北側為鐵皮建物，系爭
    土地東側之系爭0000地號土地有新逢成公司廠房，系爭土地
    僅能透過系爭0000地號土地連接系爭0000地號土地，以至嘉
    義市民生南路等情，為兩造所不爭執（不爭執事項㈠、㈤、㈥
    ），是系爭土地與公路無適宜之聯絡，需通行周圍地以至公
    路，應堪認定。
　㈢再按有通行權人應於通行必要之範圍內，擇其周圍地損害最
    少之處所及方法為之，民法第787條第2項前段定有明文。又
    鄰地通行權為鄰地所有權之擴張，其目的在解決與公路無適
    宜聯絡之土地之通行問題，自應限於必要之程度，且應選擇
    對鄰地損害最少之處所為之（最高法院83年度台上字第1606
    號判決參照）。又鄰地通行權規範目的在使袋地發揮經濟效
    用，以達物盡其用之社會整體利益，擴張通行權人之土地所
    有權，令周圍地所有人負容忍之義務，二者間須符合比例原
    則，是通行權人須在通行之必要範圍，擇其周圍地損害最少
    之處所及方法為之。所謂必要範圍，應依社會通常觀念，就
    周圍地之地理狀況，相關公路之位置，與通行地間之距離，
    周圍地所有人之利害得失等因素，綜合判斷是否為損害周圍
    地最少之最適宜通路，並不以現為道路，或係最近之聯絡捷
    徑為限（最高法院109年度台上字第1947號判決參照）。
　⒈系爭土地面積1240平方公尺，先前地目為田，現使用分區為
    乙種工業區，目前雜草叢生，與南側相鄰同為上訴人所有之
    同段0000地號土地，均為空地等情，有土地登記第一類謄本
    、都市計畫土地使用分區證明書、勘驗筆錄，及上訴人所提
    照片可稽（不爭執事項㈤、原審卷一第17、129-133、141頁
    、原審卷二第46、59-60、127頁），是依系爭土地之閒置現
    況，其通常使用方法客觀上應僅有管理維護之需要；上訴人
    就系爭土地原雖主張將來會建築廠房，故有通行權及鋪設管
    線、排水溝等權利云云（原審卷一第9頁），惟嗣後又主張
    是要興建倉庫，非為建築工廠云云（原審卷二第125頁），
    其說詞前後不一，且未提出具體明確計畫之相關資料，則系
    爭土地是否已達不能為通常使用之程度，已有存疑。
　⒉又上訴人主張依嘉義市畸零地使用規則第3條規定，系爭土地
    需正面路寬7公尺以上，始能聲請建築工廠，故本件確認通
    行權之道路需達8公尺云云（原審卷一第11頁），惟依甲通
    行方案，系爭0000地號土地面寬僅6公尺，並不符上訴人所
    主張8公尺之要求；上訴人上訴後雖改稱系爭土地因道路寬
    度6公尺，無法登記為工廠，將作倉庫使用云云（本院卷第9
    8頁），惟依建築技術規則建築設計施工編第117條第9款、
    第118條第1項第2款規定（原審卷二第15-16頁），倉庫之面
    前道路或基地臨接道路之寬度亦須達8公尺以上，上訴人除
    未提出系爭土地興建倉庫所需道路寬度僅需6公尺之依據外
    ，因上訴人主張之甲通行方案不包含通行同段0000-0地號土
    地，則在該方案中系爭0000、0000通行範圍（斜線部分）兩
    側乃寬窄不一，亦難認該部分通行範圍均有6公尺寬度，是
    甲通行方案仍無法符合上訴人所主張興建廠房或倉庫所需8
    公尺或6公尺道路之通常使用。
　⒊再者，甲通行方案之通行路線係經由系爭0000、0000地號土
    地 連接系爭0000地號土地，以至嘉義市民生南路，因系爭0
    000地號土地相對位置在系爭土地之東北方，前開通行路線
    係先朝東北方向偏行通過系爭0000、0000地號土地至系爭00
    00地號土地再往北直行，通行路線上有系爭0000地號土地廠
    區設置之大門、水泥圍牆、鐵皮雨遮，而依上訴人所提照片
    （原審卷二第25至29頁），廠區大門係正對系爭0000地號土
    地，大門寬度小於系爭0000地號土地之柏油路面6公尺寬度
    ，是若認上訴人就甲通行方案有通行權存在，則勢須拆除系
    爭0000地號土地上廠區之水泥牆壁、鐵皮雨遮，並變更大門
    位置，除破壞該廠區原有土地利用之完整性、隱私性外，前
    開通行範圍既為廠區之門戶出入口，而非單純以圍牆區隔之
    邊陲區域，則該廠區人員、車輛進出往來，本經由該大門即
    可直行通往民生南路，未來卻可能因須更動廠區大門方向而
    隨之變更車輛行進方向始得進出，則甲通行方案亦有妨礙被
    上訴人李順恭或經其同意使用之廠區人員通行安全，或影響
    對外聯絡之情事，損害難謂輕微。上訴人雖主張前開拆除之
    地上物本身價值不高，且係越界建築於國有土地上，本應拆
    除，拆除之損害輕微，上訴人亦願自行負擔拆除費用云云，
    惟業經被上訴人國財署南區分署陳稱僅出入通道（柏油地，
    上有烤漆板雨遮）占用系爭0000地號土地，且被上訴人李順
    恭得申請取得合法使用權等語（本院卷第149頁），是被上
    訴人李順恭占用系爭0000地號土地部分並不包括水泥圍牆及
    大門，亦不因上訴人願負擔拆除費用而得認對被上訴人李順
    恭損害輕微。
　⒋又上訴人除為系爭土地及同段0000地號土地之所有人外，本
    尚有鄰近土地即南側同段0000、0000地號土地，係於108年4
    月11日始以買賣為原因（原因發生日期：108年3月22日），
    將前開0000、0000地號土地移轉登記為王郁淇所有（不爭執
    事項㈣）；雖上訴人所有系爭土地及同段0000地號土地，須
    經由第三人所有同段0000地號土地，始與前開同段0000、00
    00地號土地相連，惟上訴人自37、38年間登記為系爭土地及
    同段0000地號土地之所有權人後（本院卷第83-85頁），迄
    至109年6月5日提起本件確認通行權之訴前，既未向被上訴
    人主張有通行系爭0000、0000、0000地號土地之必要，且前
    開同段0000地號土地東側現況亦即為嘉義市民生南路795巷
    道路，可連至民生南路主幹道（不爭執事項㈤），是上訴人
    於108年間出售南側之同段0000、0000地號土地前，難認其
    所有之系爭土地及同段0000地號土地均係往北經由系爭0000
    、0000、0000地號土地通行。上訴人雖主張其取得系爭土地
    後，係以步行通行為主，佃農亦長年以步行方式跨越鄰地進
    出土地，致上訴人從未想過系爭土地有袋地問題云云（本院
    卷第118、98頁），惟上訴人前係將系爭土地及同段0000、0
    000、0000地號土地均出租予佃農，於108年3月始合意終止
    三七五租約，有上訴人所提協議書等資料可考（原審卷一第
    117-133頁），則應有農用車輛或機具進出前開土地，且係
    經由甲通行方案以外之其他通路通行多年，鄰地所有人對此
    亦應有所知悉。上訴人既知其所有系爭土地及同段0000地號
    土地均為袋地，且其原所有同段0000地號土地東側現況即為
    民生南路巷道，可連至民生南路主幹道，則其應可知若出售
    同段0000、0000地號土地，將對系爭土地及同段0000地號土
    地之通行更為不利，理應於出售前預先規劃系爭土地及同段
    0000地號土地之通行問題而自為合理解決，而非於108年4月
    11日先出售鄰近南側毗鄰民生南路795巷之同段0000、0000
    地號土地後，即於109年6月5日提起本件確認通行權之訴，
    向北側鄰地所有人主張通行已設置圍牆、大門之廠區土地及
    預留之道路，而將其原本應自行承擔之不利益轉嫁予他人承
    受，難認符合事理之平。
　⒌再參諸上訴人所有系爭土地及同段0000地號土地，現況均為
    空地，已如前述，而與前開0000地號土地南側相鄰之系爭00
    00地號土地，現況亦為空地等情，有上訴人所提照片可佐（
    原審卷二第61-62頁），是依對周圍土地現況之影響，被上
    訴人李順恭抗辯系爭土地及同段0000地號土地，以往南經由
    同段0000地號土地及上訴人原所有同段0000、0000地號土地
    達到公路，屬對其周圍地損害最少之處所及方法，亦非無可
    採。又依原審判決附圖乙通行方案所示，同段0000、0000地
    號土地面寬非小，且前開0000地號土地面積為1,361平方公
    尺（原審卷一第87頁），縱劃設6公尺寬道路通行（317平方
    公尺），亦尚有1,044平方公尺，是上訴人主張同段0000、0
    000地號土地面寬不大，若再予上訴人通行，通行道路將佔
    用過多土地，致現所有人王郁淇無法規劃廠房建造，使該土
    地成為廢地云云，並無可採。
　⒍上訴人雖主張同段0000、0000地號土地間有巨大之高低落差
    ，且兩地間已建有相當程度規模之混凝土擋土牆，則若以被
    上訴人抗辯之通行方案，勢必拆除該巨大擋土牆，對鄰地造
    成之損害甚為可觀，亦可能須進行大型土木工程弭平兩地落
    差、鋪設道路，或因地勢無法順利鋪設道路，亦有可能，是
    經由被上訴人土地，行走被上訴人李順恭本供作道路用途之
    道路，方為周圍地損害最小之處所云云，惟查：
　⑴依上訴人所提同段0000、0000地號土地之照片（原審卷二第6
    1-62頁），原審卷二第61頁照片左邊為同段0000地號土地，
    右邊為同段0000地號土地，原審卷二第62頁照片南側為0000
    地號土地，擋土牆北側為同段0000地號土地，為兩造所不爭
    執（本院卷第118頁），該2筆土地間現雖建有矮牆，惟高度
    非高，且系爭土地與同段0000、0000、0000地號土地前既均
    出租予佃農耕作，而有農用車輛或機具出入（如前㈢⒋所述）
    ，除難認有高低落差或有因高低落差致無法通行之情事外，
    前開矮牆亦應係上訴人出售同段0000、0000地號土地後才興
    建，依其現況，應僅係作為區隔前開0000、0000地號土地之
    用途；且前開矮牆縱因供上訴人通行而須拆除，亦僅須拆除
    上訴人所主張通行之6公尺或8公尺寬度，非全部拆除，參以
    同段0000、0000地號土地均為空地，在地形、地勢上亦無客
    觀技術上無法舖設柏油路之情事，是上訴人前開主張，並無
    可採。上訴人聲請勘驗前開0000、0000地號土地是否有高低
    落差，已無必要。
　⑵再者，被上訴人李順恭所有系爭0000地號土地，係其於75年7
    月16日取得之私人土地，緊臨嘉義市民生南路（不爭執事項
    ㈡、㈤），目前雖舖設柏油，供南側同為被上訴人李順恭所有
    之系爭0000地號土地上新逢成公司對外出入之用（不爭執事
    項㈤），惟系爭0000地號土地之柏油道路係被上訴人李順恭
    自行出資舖設，且非供其他不特定之第三人使用等情，有被
    上訴人李順恭所提其在系爭0000地號土地與民生南路銜接處
    設置鐵絲網圍籬，並掛有「私人土地請勿進入、請勿停車」
    之告示牌可證（原審卷一第328頁），堪認被上訴人李順恭
    係為規劃其所有系爭0000地號土地之出入，始在自己所有之
    系爭0000地號土地舖設柏油，被上訴人李順恭並陳稱其日後
    將在系爭0000地號土地上建造臨民生南路之店面樓房使用（
    本院卷第107頁），是上訴人在未自行規劃系爭土地之通行
    路線前，即出售毗鄰道路之同段0000、0000地號土地，則其
    再主張通行被上訴人李順恭自行規劃廠區出入而舖設之道路
    ，係為侵害周圍地損害最小之處所云云，亦難憑採。上訴人
    聲請囑託鑑定甲通行方案及被上訴人抗辯之通行方案對通行
    土地之損害，亦無必要（本院卷第139頁）。
七、綜上所述，上訴人請求確認系爭土地對被上訴人管理或所有
    之系爭0000、0000、0000地號土地有甲通行方案所示A、B、
    C部分有通行權存在，不應准許；其請求被上訴人應容忍上
    訴人於前開通行範圍內鋪設柏油或水泥以供通行，及設置水
    溝、電力電信線路、水管、汙水道之管線，並不得有妨礙上
    訴人通行及設置管線之行為，亦屬無據，本件變更之訴應予
    駁回。
八、本件事證已臻明確，兩造其餘攻擊、防禦方法及所用之證據
    ，經本院斟酌後，認均不足以影響本判決之結果，爰不逐一
    論列，附此敘明。
九、據上論結，本件變更之訴為無理由，依民事訴訟法第78條，
    判決如主文。
中　　華　　民　　國　　111 　年　　5 　　月　　3 　　日
                  民事第二庭    審判長法  官  吳上康

                                      法  官  李素靖

                                      法  官  林育幟
上為正本係照原本作成。
上訴人如不服本判決，應於收受送達後20日內向本院提出上訴書
狀，其未表明上訴理由者，應於提出上訴後20日內向本院補提出
理由書狀（均須按他造當事人之人數附繕本）上訴時應提出委任
律師或具有律師資格之人之委任狀；委任有律師資格者，另應附
具律師資格證書及釋明委任人與受任人有民事訴訟法第466條之1
第1項但書或第2項（詳附註）所定關係之釋明文書影本。如委任
律師提起上訴者，應一併繳納上訴審裁判費。
被上訴人不得上訴。
中　　華　　民　　國　　111 　年　　5 　　月　　3 　　日

                                      書記官  羅珮寧

【附註】
民事訴訟法第466條之1：
⑴對於第二審判決上訴，上訴人應委任律師為訴訟代理人。但上
  訴人或其法定代理人具有律師資格者，不在此限。
⑵上訴人之配偶、三親等內之血親、二親等內之姻親，或上訴人
  為法人、中央或地方機關時，其所屬專任人員具有律師資格並
  經法院認為適當者，亦得為第三審訴訟代理人。
民事訴訟法第466條之2第1項：
  上訴人無資力委任訴訟代理人者，得依訴訟救助之規定，聲請
第三審法院為之選任律師為其訴訟代理人。